臺灣臺南地方法院刑事判決　　　　　　　 94年度訴字第185號
公　訴　人　臺灣台南地方法院檢察署檢察官
被　　　告　甲○○
　　　　　　　　　　　號2樓
選任辯護人　陳清白律師
上列被告因偽造有價證券等案件，經檢察官提起公訴（93年度偵
字第7359號），本院判決如下：
    主  文
本件管轄錯誤，移送於臺灣臺北地方法院。
    理  由
一、公訴意旨略以：甲○○與乙○○二人原係房東、房客關係，
    緣乙○○於民國87年9月5日起，即向甲○○承租位於台南市
    ○○路1089號之房地營業，雙方約定月租金新臺幣（下同）
    一萬元，押租金二萬元，雙方並簽署一份租賃契約書留存（
    上載有日期為87年9月5日）。嗣乙○○因營業規模日漸擴大
    ，感覺上開房屋坪數太小，不符其營業需求，遂於90年5月
    15日間，經甲○○同意，將其原承租地點遷往甲○○所有另
    位於台南市○○路1149之1號房地，月租金仍維持一萬元，
    惟雙方因故未另立租賃契約書。其後於91年6月間，乙○○
    因不願繼續營業，即向甲○○表明不欲續租上開房地（指台
    南市○○路1149之1號），並要求以其之前所繳付之押租金
    抵償租金費用，二人乃對押租金之事發生爭執，詎甲○○竟
    基於偽造文書之概括犯意，明知乙○○實際上並未與其簽訂
    台南市○○路1149之1號之「房屋租賃契約書」（其上載有
    日期為90年5月15日，下稱契約書），於91年6月間返還房地
    時亦未簽有「房屋點交書」（其上載有日期為91年6月9日，
    下稱點交書）等文件，竟未得乙○○之同意，於91年下半年
    度某不詳時間（約91年6月以後至其提出於法院之日間），
    在渠於台南市○○路1091號之辦公室中，連續偽造上開契約
    書及點交書各1份，並分別倒填日期為90年5月15日、91年6
    月9日，且於該2份文件上偽造乙○○之署押數枚，表示乙○
    ○業已於90年5月15日承租該房地，且91年6月9日間因返還
    租賃物予甲○○，所積欠各費將即時清償之意。又甲○○為
    迫使乙○○返還所欠各費，即基於偽造有價證券之犯意，以
    乙○○之名義偽造面額二十四萬元本票一紙（上載發票日期
    及到期日均為90年5月15日，下稱本票），並於91年5月中旬
    某日間，檢附上開房屋租賃契約書及本票乙紙提出於臺灣臺
    北地方法院，據以聲請本票裁定以行使，致使上開法院不查
    ，於91年5月16日以91年票字第20175號裁定准予強制執行，
    惟乙○○不服該本票裁定向臺灣臺北地方法院提出確認本票
    債權不存在之訴（此案業經臺灣臺北地方法院於93年10月13
    日以92年簡上字第302號判決確認甲○○本票債權不存在確
    定），乙○○於上開法院審理時聲請調閱甲○○提出之相關
    證物時，始查知上情。因認被告甲○○涉犯刑法第216條之
    行使第210條偽造私文書罪嫌，及同法第201條第2項行使第
    201條第1項偽造有價證券罪嫌云云。
二、按案件由犯罪地或被告之住所、居所或所在地之法院管轄，
　　此為刑事訴訟法第5條第1項所規定。又所在地在何處？則以
    起訴時為準，而所謂起訴時係指案件繫屬於法院之日而言。
    （ 最高法院81年度台上字第876號判決參照）
三、查本案繫屬本院時（94年2月14日）被告之住所在「北市大
    安區○○○路○段251巷5弄12號2樓」，94年8月30日始遷入
    「台南市○區○○路1091號」，有被告個人基本資料查詢結
    果及遷徙紀錄資料查詢結果單附卷可稽，可知被告住所乃在
    台北市而非台南市。又偵查中檢察官開庭通知寄送「台南市
    ○區○○路1091號」地址，均因無人收受而無法送達，有退
    回之送達文書可憑，足徵被告當時居所亦非在台南市。再公
    訴意旨指稱被告「於台南市○○路1091號之辦公室中，連續
    偽造上開契約書及點交書各1份」云云，惟並未提出任何證
    據佐證被告犯罪行為地確係在台南市。則檢察官向本院提起
    公訴，揆諸首開說明，自有未合，爰不經言詞辯論，逕為諭
    知管轄錯誤之判決。
據上論斷，應依刑事訴訟法第304條、第307條判決如主文。
中　　華　　民　　國　　94　　年　　12　　月　　22　　日
　　　　　　　　　刑事第七庭    審判長法  官　 林英志
                                      法  官   林勝利
                                      法  官 　彭喜有
以上正本證明與原本無異。
如不服本判決，應於送達後10日內，向本院提出上訴狀。
　　　　　　　　　　　　　　　　書記官　黃傳鈞
中　　華　　民　　國　　94　　年　　12　　月　　22　　日
